【裁判字號】    90,上,617
【裁判日期】    900904
【裁判案由】    確認債權存在
【裁判全文】
台灣高等法院民事判決  九十年度上字第六一七號
    上  訴  人  信有起重有限公司
    法定代理人  顏系
    被上 訴 人  台北市政府工務局養護工程處
    法定代理人  羅俊昇
右當事人間確認債權存在事件，上訴人對於中華民國九十年五月二十三日臺灣臺北地
方法院九十年度訴字第六六七號第一審判決提起上訴，本院判決如左：
    主      文
上訴駁回。
第二審訴訟費用由上訴人負擔。
    事實及理由
一、上訴人主張其對訴外人即債務人興松有限公司（下稱興松公司）提供吊車服務，
    興松公司積欠上訴人新台幣（下同）一百一十九萬三千七百九十八元之吊車運費
    ，雖簽發如該數額之支票，然卻無法兌現，有支票及退票理由單為證，為此上訴
    人起訴請求，經原法院台北簡易庭八十九年度北簡字第一五０八八號判決上訴人
    勝訴在案，現仍於原法院上訴中。雖興松公司以(一)請款單上請款人之記載為上訴
    人與信榮交通貨運有限公司（下簡稱信榮公司）並列，並非上訴人。(二)對帳單上
    未經興松公司予以簽認，為上訴人自行製作。(三)上訴人迄未提出施工運輸之數量
    、單價、金額、噸數等依據作為抗辯，然上訴人與訴外人信榮公司之股東完全相
    同，且為家族公司，因此，不論是現場施工簽單、對帳單或是請款明細表「請款
    廠商」欄項上均為二家公司並列，而由二家公司內部協調後，再向債務人興松公
    司請款。又上訴人所施作之各項工程數量、金額、噸數，均經興松公司現場監工
    核簽無訛，而上訴人為方便債務人興松公司核對帳款，遂將上開現場施工簽單逐
    一整理並統計，製成對帳單，並附上前開現場施工簽單向債務人興松公司請款，
    其依簽單簽發支票，故對興松公司有該數額之債權存在；而興松公司對被上訴人
    亦有一億餘元之工程款債權存在，則上訴人乃請求就債務人興松公司對被上訴人
    工程款債權在上訴人所有債權範圍內予以執行，茲因被上訴人以興松公司之債權
    尚不確定為由聲明異議，是被上訴人與債務人興松公司之債權是否存在即不明確
    ，致上訴人之私法上之地位因而有受侵害之危險，上訴人即有受確認判決之法律
    上利益。為此依強制執行法第一百二十條之規定提起本件確認債權存在之訴。並
    聲明：(一)原判決廢棄。(二)確認興松公司對被上訴人台北市政府工務局養護工程處
    之債權在一百二十萬二千四百九十五元之範圍內存在。
二、被上訴人則以債務人興松公司與被上訴人間之工程款結算有爭執，雖經仲裁判斷
    ，認定興松公司對被上訴人有工程款債權存在，但被上訴人不服，經對該仲裁判
    斷提起撤銷之訴，雖於八十九年十二月二十九日遭台灣台北地方法院八十九年度
    仲訴字第四號民事判決駁回，然現仍上訴中，在該判決確定前，實無法確定興松
    公司對被上訴人有無工程債權存在。又雖上訴人提出系爭支票主張其對興松公司
    有票款債權存在，然為興松公司所否認，是以上訴人對興松公司並無系爭票款債
    權存在，其提起本件確認訴訟，顯無受確認判決之法律上利益等語資為抗辯。並
    聲明駁回上訴人之上訴。
三、按「仲裁人之判斷，於當事人間，與法院之確定判決，有同一效力。」仲裁法第
    三十七條第一項定有明文。又按「確認法律關係成立或不成立之訴，非原告有即
    受確認判決之法律上利益者，不得提起之，民事訴訟法第二百四十七條前段定有
    明文。該條所謂即受確認判決之法律上利益，須因法律關係之存否不明確，致原
    告在私法上之地位有受侵害之危險，而此危險得以對被告之確認判決除去之者，
    始為存在」，最高法院二十七年上字第三一六號著有判例。
四、本件上訴人主張其對訴外人即債務人興松公司有一百十九萬三千七百九十八元之
    票款債權存在，業據其提出原審法院台北簡易庭八十九年度北簡字第一五０八八
    號宣示判決筆錄影本、支票暨退票理由單各影本為證（見原審卷第九頁、七二頁
    ），而其以前揭對債務人之債權，聲請假扣押強制執行，請求就債務人興松公司
    對被上訴人工程款債權在一百一十九萬三千七百九十八元及執行費八千六百九十
    七元之範圍，予以扣押，亦有原法院九十年民執全字第三九號執行命令「禁止債
    務人收取對第三人之陽光抽水站之工程款債權或為其他處分，第三人亦不得對債
    務人清償」（見原審卷第十二頁）在卷可稽。而被上訴人與債務人興松公司間之
    工程款結算糾紛，曾聲請仲裁，經中華民國商務仲裁協會八六仲麟聲字信第一三
    二號仲裁判斷，被上訴人應給付興松公司一億零三百三十八萬六千零十二元，有
    仲裁判斷書影本附卷可按（見本院卷第七十八頁），且為被上訴人所不爭執，雖
    被上訴人對該仲裁判斷提起撤銷之訴，惟台灣台北地方法院於八十九年十二月二
    十九日以八十九年度仲訴字第四號民事判決駁回（見原審卷第十八頁以下），則
    該仲裁判斷既未經撤銷，揆諸前揭仲裁法之規定，仲裁判斷認定興松公司對被上
    訴人間有一億餘元之債權，仍與確定判決有同一之效力，被上訴人自須受其拘束
    。而上訴人主張其對於債務人興松公司之一百十九萬三千七百九十八元之票款債
    權額，尚在債務人興松公司對於被上訴人前述之工程款債權額範圍內，上訴人無
    另行提起確認之訴之必要，上訴人無即受確認判決之法律上利益，依前揭判例意
    旨，上訴人提起本件訴訟，非有理由。
五、綜上所述，上訴人提起本件確認之訴，無受確認判決之法律上利益，上訴人之上
    訴為無理由，不應准許。原審為上訴人敗訴之判決，理由雖有不同，結論並無二
    致，仍應予維持。上訴意旨指摘原判決不當，求予廢棄改判，為無理由，應予駁
    回。
六、本件事證已臻明確，兩造其餘攻擊、防禦方法及其他事證，對本件判斷不生影響
    ，爰不一一論述，併此敘明。
七、據上論結，本件上訴為無理由，依民事訴訟法第四百四十九條第二項、第七十八
    條，判決如主文。
中      華      民      國    九十    年      九      月      四      日
                                民事第十五庭
                                    審判長法  官  劉  靜  嫻
                                          法  官  吳  光  釗
                                          法  官  李  錦  美
右正本係照原本作成。
如不服本判決，應於收受送達後二十日內向本院提出上訴書狀，其未表明上訴理由者
，應於提出上訴後二十日內向本院補提理由書狀（均須按他造當事人之人數附繕本）
上訴時應提出委任律師或具有律師資格之人之委任狀；委任有律師資格者，另應附具
律師及格證書及釋明委任人與受任人有民事訴訟法第四百六十六條之一第一項但書或
第二項（詳附註）所定關係之釋明文書影本。
中      華      民      國    九十      年      九      月      五      日
                                          書記官  明  祖  全
附註：
民事訴訟法第四百六十六條之一（第一項、第二項）：
對於第二審判決上訴，上訴人應委任律師為訴訟代理人。但上訴人或其法定代理人具
有律師資格者，不在此限。
上訴人之配偶、三親等內之血親、二親等內之姻親，或上訴人為法人、中央或地方機
關時，其所屬專任人員具有律師資格並經法院認為適當者，亦得為第三審訴訟代理人
。


司法院資訊處製作；財團法人民間司法改革基金會備份。
